臺灣高等法院刑事判決　　　　　　　　94年度上訴字第2804號
上　訴　人　臺灣臺北地方法院檢察署檢察官
被　　　告　乙○○
選任辯護人　謝天仁律師
上列上訴人因被告侵占案件，不服臺灣臺北地方法院94年度訴字
第366號，中華民國94年7月29日第一審判決（起訴案號：臺灣臺
北地方法院檢察署93年度偵字第2664號、第8989號），提起上訴
，本院判決如下：
    主  文
上訴駁回。
    理  由
一、公訴意旨略以：林炳鎮與黃葳為夫妻關係，被告乙○○為林
    炳鎮之胞弟，林玉蘭與林炳鎮、被告為姑姪關係，而林玉蘭
    於民國九十年底中風後，將其擔任負責人之金陵貿易有限公
    司交由林炳鎮管理，並將存摺、印章交由林炳鎮夫妻保管。
    又林玉蘭於九十一年四月十三日委託黃葳出售其坐落臺北市
    ○○○路一段六八號一樓之房地，在交屋過程中林玉蘭因病
    逝世（於九十一年七月十八日逝世），而房屋款項新台幣（
    以下同）四百八十五萬元尚未收取，應由繼承人甲○○○收
    取，黃葳、被告均無權收取，林炳鎮、被告、黃葳竟基於意
    圖為自己不法所有之犯意聯絡，以變易持有為所有之意思，
    由被告於九十一年八月二十二日代理收受該款項，並約定直
    接匯入黃葳所有之合作金庫六合分行之帳戶內，致生損害於
    甲○○○之權益，因認被告共同涉犯刑法第三百三十六條第
    二項之業務侵占罪嫌云云。
二、按犯罪事實應依證據認定之，無證據不得認定犯罪事實，又
    不能證明被告犯罪或其行為不罰者，應諭知無罪之判決，刑
    事訴訟法第一百五十四條第二項、第三百零一條第一項分別
    定有明文。次按認定不利於被告之事實，須依積極證據，茍
    積極之證據本身存有瑕疵而不足為不利於被告事實之認定，
    即應為有利於被告之認定，更不必有何有利之證據，而此用
    以證明犯罪事實之證據，猶須於通常一般人均不至於有所懷
    疑，堪予確信其已臻真實者，始得據以為有罪之認定，倘其
    證明尚未達到此一程度，而有合理性之懷疑存在，致使無從
    為有罪之確信時，即應為無罪之判決，此有最高法院八十二
    年度臺上字第一六三號判決、七十六年臺上字第四九八六號
    、三十年上字第八一六號等判例意旨可資參照。
三、公訴人認被告乙○○涉犯刑法第三百三十六條第二項之業務
    侵占罪，無非以被告之供述、共同被告黃葳之陳述、不動產
    買賣契約書及授權書、履約保證結案單等件為其論據。訊據
    被告堅詞否認有何業務侵占犯行，辯稱：九十一年八月二十
    二日係因為黃葳有事無法去辦理結案事宜，伊才應黃葳之要
    求代為辦理結案；匯款帳號非伊告知仲介公司經紀人即證人
    黃錦緣，而係事後黃葳自行告知，伊亦無侵占房屋款項等語
    。經查：
(一)坐落臺北市○○○路○段六八號一樓之房地，係訴外人林玉
    蘭（已歿）、車僑仕、車僑賢、車僑祺四人所共有，而於九
    十一年四月間委託太平洋房屋仲介股份有限公司（下簡稱太
    平洋房屋）出賣予訴外人陳金錠，林玉蘭部分係授權黃葳全
    權處理買賣事宜，而結案時之房屋款項扣除相關費用支出，
    共計四百三十七萬四千零十二元係於九十一年八月二十三日
    匯入黃葳在合作金庫銀行股份有限公司六合分行（下簡稱合
    作金庫六合分行）所開立之帳號000000000000
    0號帳戶內，黃葳並未將上開款項交給林玉蘭之繼承人等情
    ，業據被告、黃葳於原審審理時坦承不諱（見原審九十四年
    四月十三日審判筆錄），並經證人黃錦緣證述明確（見原審
    九十四年五月十八日審判筆錄），且有不動產買賣契約書、
    授權書、履約保證結案單、建物及土地登記謄本、匯出匯款
    回條聯（見原審卷第五八頁至第七一頁、第八九頁、第九一
    至九七頁、第九九頁）等件附卷可證，自屬真實。
(二)又依據證人黃錦緣所證述：本件林玉蘭部分之履約保證結案
    單，係由被告前來簽立，但是被告並無取款，公司是用匯款
    的方式給付款項；因黃葳是被授權人，習慣上公司作業即係
    將款項匯入被授權人之帳戶內，與何人簽署履約保證結案單
    無關，履約保證結案單只是在計算該給付多少錢而已；履約
    保證結案單上之帳戶名稱及帳號係伊所書寫，被告前來做交
    屋確認時，告知伊黃葳沒有空來，始代理黃葳前來，當時被
    告並無告知匯款之帳戶帳號，係伊事後才取得匯款之帳戶帳
    號，但與何人聯繫伊不記得等語（見原審九十四年五月十八
    日審判筆錄），可知太平洋房屋之所以將林玉蘭應得之出售
    房屋款項匯至黃葳在合作金庫六合分行所開立之00000
    00000000號帳戶，係因黃葳係林玉蘭之被授權人，
    代理處理所有出售房屋之相關事宜，故依照慣例將款項匯入
    黃葳之帳戶。再觀諸被告所提出匯款帳戶帳號均空白之履約
    保證結案單一紙（見原審卷第三二頁），證人黃錦緣業已證
    述係簽立履約保證結案單當日伊所影印交付被告的，另賣方
    簽名處，被告簽名之後，亦確有一「代」字；比對原審向太
    平洋房屋調閱之資料中所附之履約保證結案單（原審卷第八
    九頁）上，清楚記載匯入帳戶帳號，再佐以上開證人證述，
    益徵被告確係因當日黃葳有事不克前往完成交屋，始受黃葳
    之託前往辦理交屋結案，代為確認太平洋房屋應給付之款項
    金額而已，至於如何匯款、匯至何帳戶，則非被告所決定、
    指示。而除此之外，並無其他證據可證明被告對於本件買賣
    事宜、款項收付知情並參與，是雖然黃葳並未將該筆應屬於
    林玉蘭遺產一部分之款項交付林玉蘭之繼承人，或有構成侵
    占之嫌疑，然亦不得僅因被告曾受黃葳之託代理前往確認交
    屋款項金額，即認被告與之有侵占之犯意聯絡或行為分擔。
(三)綜上各節，公訴人所提出之證據並無法證明被告確有與黃葳
    、林炳鎮共犯業務侵占罪。此外，復查無其他積極證據，足
    資證明被告確有公訴意旨所指之犯行，揆諸首揭規定及說明
    ，原審因而為被告無罪之諭知，經核並無不當。檢察官上訴
    意旨以：同案被告林炳鎮、黃葳與被告乙○○所為犯罪，業
    據告訴人代理人張逸婷律師指訴甚詳，復有照片二張、第一
    商業銀行開箱客戶明細表、財政部臺北市國稅局遺產稅繳清
    證明書、第一商業銀行存款餘額證明書、第一商業銀行外匯
    定期存款客戶資料全部查詢單，金陵貿易有限公司股東同意
    書、臺北市政府營利事業登記證，第一商業銀行中山分行93
    年5月26日（93）一中山字第202號函附取款條、定存解約書
    面資料、保管箱開箱紀錄表、財團法人振興復健醫學中心93
    年6月28日（93）振醫字第621號函附病歷資料影本，第一商
    業銀行中山分行93年6月17日（93）一中山字第234號函附交
    易明細表、存提款傳票，財團法人振興復健醫學中心94年2
    月3日94振醫字第0000000121號函附病歷資料影本，不動產
    買賣契約書及授權書影本、履約保證結案單（附於九十三年
    度偵字第8989號卷）等附卷可稽，本件被告所為事證明確，
    而原審所謂被告受黃葳之託前往辦理交屋結案乙節，實就是
    雙方之犯行分擔之明證，是原審認定事實有上述之違法云云
    。查被告僅係受黃葳之委託，代為與太平洋房屋辦理交屋結
    案，簽立履約保證結案單，並未與同案被告林炳鎮、黃葳共
    同侵佔告訴人之屋款，業據原審詳為論述明確，檢察官仍執
    前詞，指摘原判決不當，為無理由，應予駁回。
據上論斷，應依刑事訴訟法第368條，判決如主文。
本案經檢察官黃全祿到庭執行職務。
中　　華　　民　　國　　94　　年　　11　　月　　17　　日
　　　　　　　　　刑事第十五庭  審判長法　官  蔡永昌
　　　　　　　　　　　　　　　　　    法　官  蔡國在
　　　　　　　 　 　　　　　　　　　　法　官  張正亞
以上正本證明與原本無異。
不得上訴。
                                      書記官  鄭信昱
中　　華　　民　　國　　94　　年　　11　　月　　17　　日
